臺灣嘉義地方法院民事判決　九十二年度婚字第四八七號
　　原　　　告　甲○○
　　被　　　告　乙○○
　　訴訟代理人　張巧妍律師
右當事人間請求離婚事件，經本院於民國九十二年十二月二十四日言詞辯論終結，判
決如左：
    主    文
原告之訴駁回。
訴訟費用由原告負擔。
    事    實
甲、原告方面：
  一、聲明：求為判決准原告與被告離婚。
  二、陳述：
    (一)原告與被告於民國六十五年六月十三日結婚，婚後感情初尚融洽，育有子女一
      雙。時至八十年間，原告欲將年邁多病寡母由台南住處遷入共同生活照料，被
      告卻聲稱非其母親，不願同居照料，原告只得隱忍委託姊姊代為照顧，為此時
      有爭執。且被告對原告很兇，常將門關起來，不讓原告回去，並逼原告離家。
      迨至八十一年間原告貸款購屋將母親接回照顧扶養，至九十二年三月母親逝世
      止，被告從未探視。
    (二)原告於八十一年間購屋與母親同住後，十餘年雙方分居已無親密關係，且形同
      陌路，從未謀面對話。如今子女已大學畢業，渠等就學中註冊費及生活費均由
      原告負擔，均能了解父母間之婚姻狀況，爰依民法第一千零五十二條第二項規
      定提起本訴。
  三、證據：提出戶籍謄本二份、記事資料影本一份為證。
乙、被告方面：
  一、聲明：求為判決如主文所示。
  二、陳述：
　　(一)兩造於六十五年六月十三日結婚，婚後感情尚稱融洽，惟原告因工作因素於六
      十七年間即調職至台北，當時被告已懷有身孕，為兼顧工作與生活起居，被告
      搬至娘家與母親同住，被告於當年即生育長子，次年再生育長女，而往後數年
      ，兩造子女確實仰賴被告母親辛苦照料成長，被告對此相當感激母親幫忙（按
      ：母親亦因長期超勞致病而於八十九年去世）。於七十幾年長子念幼稚園時，
      原告稱要調職回嘉義照顧家裡，被告知悉相當高興，心想一家人終於能夠團聚
      ，然而原告回家之後，被告才驚覺原告性喜玩樂，時常在舞廳跳舞、找朋友打
      牌，根本無心於家庭，被告起初尚能吞忍，認為原告只是一時興頭，孰料，原
      告愈加不知收斂，於八十一年間某日被告因為子女翌日要考試在家裡認真幫子
      女複習功課，原告卻在外玩到半夜才回家，一時無法忍受，乃與原告爭執吵架
      ，孰料，原告即負氣出走，置被告母子三人獨自生活，自此即無聞問。
　　(二)於九十年底，被告於路上巧遇原告與不知姓名女子相偕自舞廳出來，被告乃與
　　　其激烈爭執，蓋被告當初認為原告所以離家出走，應係年輕好玩，至多幾年原
　　　告玩夠了，就會回家團聚，孰料，原告已五十幾歲，仍然在外玩樂不思檢點，
　　　令被告心灰意冷，則若兩造婚姻已難維持，實肇因於原告祇知玩樂，不顧家庭
      拋妻棄子，其事由即應由原告負責，揆諸民法第一千零五十二條第二項但書之
      規定，僅被告能請求離婚，原告並無離婚請求權，乃原告竟訴請離婚，實無足
      採。
    (三)關於兩造之婚姻，被告仍願給予兩造及子女一個團聚的機會，希望原告能倦鳥
　    歸巢，並給予子女父親的關懷。
丙、本院依職權訊問證人陳韻如。
　　理　　由
一、原告主張：兩造係夫妻，婚後感情初尚融洽，育有子女一雙，時至八十年間，原
    告欲將年邁多病寡母由台南住處遷入共同生活照料，被告卻聲稱非其母親，不願
    同居照料，原告只得隱忍委託姊姊代為照顧，為此時有爭執。且被告對原告很兇
    ，常將門關起來，不讓原告回去，並逼原告離家。迨至八十一年間原告貸款購屋
    將母親接回照顧扶養，至九十二年三月母親逝世止，被告從未探視。原告於八十
    一年間購屋與母親同住後，十餘年雙方分居已無親密關係，且形同陌路，從未謀
    面對話等情，爰依民法第一千零五十二條第二項規定，求為判決准兩造離婚。
二、被告則以：於八十一年間某日被告因為子女翌日要考試在家裡認真幫子女複習功
    課，原告卻在外玩到半夜才回家，一時無法忍受，乃與原告爭執吵架，孰料，原
    告即負氣出走，置被告母子三人獨自生活，自此即無聞問。嗣於九十年底，被告
    於路上巧遇原告與不知姓名女子相偕自舞廳出來，被告乃與其激烈爭執，蓋被告
    當初認為原告所以離家出走，應係年輕好玩，至多幾年原告玩夠了，就會回家團
    聚，孰料，原告已五十幾歲，仍然在外玩樂不思檢點，令被告心灰意冷，則若兩
    造婚姻已難維持，實肇因於原告祇知玩樂，不顧家庭拋妻棄子，其事由即應由原
    告負責等語，資為抗辯。
三、查兩造係夫妻，現婚姻關係現仍存續中，有戶籍謄本二份可證，堪信為真實。
四、按民法第一千零五十二條第二項規定，有前項以外之重大事由，難以維持婚姻者
    ，得請求離婚。是否有難以維持婚姻之重大事由，判斷標準為婚姻是否已生破綻
    而無回復之希望，此不可由原告已喪失維持婚姻意欲之主觀面加以認定，而應依
    客觀的標準，即難以維持婚姻之事實，是否已達於倘處於同一境況，任何人均將
    喪失維持婚姻希望之程度以決之。又婚姻係以經營夫妻共同永久生活為目的，其
    之本質則係建立在誠摯、互信、互諒、互愛之基礎上，若夫妻無法共同生活，致
    此誠摯基礎嚴重動搖甚或流失殆盡，即屬民法第一千零五十二條第二項前段所稱
    之難以維持婚姻之重大事由。又夫妻均有民法第一千零五十二條第一項所定情形
    之一時，雙方各得向法院請求離婚，不能以請求之一方亦有判決離婚原因，即謂
    其不得訴請離婚；同條第二項但書規定難以維持婚姻之重大事由應由夫妻之一方
    負責者，僅他方得請求離婚，係為公允而設，故難以維持婚姻之重大事由，夫妻
    雙方均須負責時，應比較衡量雙方之有責程度，僅責任較輕之一方，得向責任較
    重之他方請求離婚，有責程度相同時，雙方均得請求離婚，始符公平（最高法院
    九十年度台上字第二二一五號判決要旨參照）。本院經查：
  (一)兩造自八十一年間起即分居迄今之事實，為兩造所是認，堪信為真實。
  (二)兩造於八十一年間分居之原因，原告主張：其欲將年邁多病寡母由台南住處遷入
　　共同生活照料，被告卻聲稱非其母親，不願同居照料，為此時有爭執。且被告對
    原告很兇，常將門關起來，不讓原告回去，並逼原告離家云云，然被告抗辯：於
    八十一年間某日被告因為子女翌日要考試在家裡認真幫子女複習功課，原告卻在
    外玩到半夜才回家，一時無法忍受，乃與原告爭執吵架，孰料，原告即負氣出走
    ，置被告母子三人獨自生活，自此即無聞問等語，兩造各執一詞。證人即兩造長
    女陳韻如證稱：「（問：兩造原本住何處？）住嘉義市○○街一之三二號，被告
    現在還住在那裡。」、「（問：原告何時離開上開住處？）我讀國中時，原告就
    離開了。」、「（問：原告為何離家？）兩造因為我的學業問題吵架，當時我進
    國中課業壓力較大，我父親較晚回家，兩造就吵架，我記得不是很清楚，後來原
    告就沒有回來過家庭生活。」、「（問：你父親是否有常去跳舞、打牌？）我不
    知道有無打牌，有跳交際舞，但去那裡跳我不知道。」、「（問：你母親是否對
    你父親很兇？）兩造會吵架，印像中是我父親比較晚回來，兩造會吵架，多晚我
    不記得了。」、「（問：你父親離家後住何處？）我知道住北港路那邊，但詳細
    住址我不知道。」、「（問：原告離家是否因為要接你祖母同住，而被告不同意
    ？）我不知道。」、「（問：原告離家後有無回家看你們母女？）有回來看小孩
    子。」、「（問：原告離家後，家庭生活費由何人支付？）兩造都有，我生活上
    都是我母親及外婆照顧，我父親會給我學費及零用錢。」、「（問：原告離家後
    ，有無說要帶被告去北港路那邊住？）好像沒有。」、「（問：被告是否知道原
    告住在北港路那邊？）我不知道被告是否知道，但我有提過。」、「（問：原告
    在家時，被告是否會對原告做奇怪的動作（如潑水、丟東西）？我不知道，只知
    道兩造有言語吵架。」、「（問：你內祖母過世時，被告有無去祭拜？）有，我
    想不起來我母親如何得知祖母過世。」、「（問：原告離家後，返家探視小孩時
    ，與被告的互動情形如何？）比較沒有互動。」、「（問：你父親回家時，你母
    親有無拒絕原告進入？）我不知道。」、「（問：你父親是否常常很晚回家？）
    印像中兩造因為我課業問題，我母親希望我父親回來教我唸書。」各等語（見本
    院九十二年十二月二十四日言詞辯論筆錄），證人陳韻如係兩造之女，衡情當無
    偏袒兩造任何一方之必要，其證言自堪採信。準此，原告常去跳舞晚歸，未回來
    教導子女課業，致使兩造發生爭吵，原告即因此離家未與被告同居迄今，兩造自
    此即無互動，歸責事由起因於原告。至原告主張：其欲將年邁多病寡母由台南住
    處遷入共同生活照料，被告卻聲稱非其母親，不願同居照料，為此時有爭執，且
    對原告很兇，常將門關起來，不讓原告回去，並逼原告離家云云，然為被告所否
    認，原告又未舉證證明，主張即無可採。
  (三)原告主張：「（問：多久沒有去看被告了？）自我八十一年出去之後，就沒有再
    回去，我與小孩都是電話連繫，或是到台北找他們。」、「（問：被告是否知道
    你搬到北港路？）我不知道，但是小孩有來過北港路看他們的奶奶，我母親過世
    之後，我有帶兒女回去看，出殯前有去上香一次，出殯當天，被告也有去，可能
    是我兒女跟她講的。」、「（問：有無叫被告回去給你母親上香？）沒有，因為
    我們根本不來往了。」、「（問：原告到北港路住時，有無接被告去同住？）沒
    有，因為我母親住在那邊，被告不可能去。」、「（問：你母親過世時，被告如
    何知道要去祭拜？）可能是小孩告訴被告的，我沒有跟被告講。」等語（見本院
    九十二年十月二十八日、十二月二十四日言詞辯論筆錄），則原告離家後，根本
    未將其去處告知被告，且依證人陳韻如證言，其雖知悉原告住處何在，然不知原
    告住處之詳細地址，顯見子女甚少至原告住處。又原告母親去世，亦不告知被告
    此事，然被告知悉後尚能主動為婆婆上香，出殯時亦到場，充分表現作媳婦之義
    務。準此，原告主動離家於前，離家後又不告知被告其去處，母親過世亦不告知
    被告，已將被告視為陌生人，毫無回復夫妻感情之意願及行為。
　(四)綜上所述，原告常去跳舞晚歸，未回來教導子女課業，致使兩造發生爭吵，原告
    即因此離家未與被告同居。原告離家後又不告知被告其去處，母親過世亦不告知
    被告，已將被告視為陌生人，毫無回復夫妻感情之意願及行為。縱令兩造間已分
    居十餘年，發生難以維持婚姻之重大事由，因歸責事由起因於原告，原告至少應
    負較大部分責任，依照上開規定，原告不得請求離婚。從而，原告以有難以維持
    婚姻之重大事由為由，訴請離婚，為無理由，應予駁回。
五、據上論結，本件原告之訴為無理由，依民事訴訟法第七十八條，判決如主文。
中　　　華　　　民　　　國　　九十三　　年　　　一　　　月　　　七　　　日
~B臺灣嘉義地方法院家事法庭
~B　　法　官　黃茂宏
右為正本係照原本作成
如對本判決上訴應於判決送達後廿日內向本院提出上訴狀
中　　　華　　　民　　　國　　九十三　　年　　　一　　　月　　　七　　　日
~B　　書記官　沈秀鈴
